臺北高等行政法院判決
                                       99年度簡字第846號
原      告　王樹章
被      告　勞工保險局
代　表　人　陳益民（總經理）
訴訟代理人  魏碧雲
            徐千平
上列當事人間勞保事件，原告不服行政院勞工委員會中華民國99
年10月19日勞訴字第0990031262號訴願決定，提起行政訴訟，本
院判決如下：
    主      文
原告之訴駁回。
訴訟費用由原告負擔。
　　事實及理由
一、程序事項：
    本件屬其他關於公法上財產關係之訴訟，其標的金額為新臺
    幣（下同）30萬元，係在40萬元以下，依行政訴訟法第229
    條第1 項第3 款規定，應適用簡易程序，並依同法第233 條
    第1 項規定，得不經言詞辯論，合先敘明。
二、事實概要：
    原告前於民國99年3 月25日以臉部腫瘤切除術後遺存疤痕為
    事由，檢據申請失能給付，經被告審認以其顏面疤痕長度為
    5.5 公分，未達8 公分之線狀痕，不符請領失能給付之規定
    要件，乃以被告99年5 月6 日保給殘字第09960296980 號函
    （下稱原處分）核定不予給付。原告不服，循序申請審議及
    提起訴願，均經決定駁回，遂提起本件行政訴訟。
三、原告起訴略以：
    98年1 月1 日修正前之勞工保險失能給付標準附表第57項10
    等級關於男性顏面部遺存顯著醜形之審核標準，原係規定為
    5.5 公分之線狀痕，其後始變更為8 公分，原告係在舊法令
    之有效期間發生事故，為符合事發後須治療1 年以上才可以
    申請之規定，因而至新法令修正施行後，才提出申請，被告
    卻適用修正後之規定，認定原告不符合申請要件，並不妥當
    ，應適用事發當時之舊法令以判定才正確等語，並聲明撤銷
    訴願決定、爭議審議審定及原處分；被告並應作成准許原告
    申請失能給付30萬元之行政處分。
四、被告抗辯略以：
  (一)原告於99年3 月25日向被告申請失能給付，經被告特約專科
    醫師依原告檢附之失能診斷書及彩色照片審查，認定原告顏
    面留存5.5 公分疤痕，未達8 公分長度之給付標準，被告遂
    核定不予給付。雖原告主張應適用傷病發生時即96年9 月時
    有效之標準以認定之，惟被保險人之失能症狀及程度之判定
    ，非被告承辦人員能逕予認定，故按勞工保險局組織條例第
    11條第2 項規定，得視業務需要聘用兼任醫師為之，故被告
    於審核給付案件時，除以被保險人或受益人檢附之保險資料
    、診斷書等書面資料予以審核外，必要時得另外徵詢特約專
    科醫師之意見或派員實地訪查，以為被告最終審查核定依據
    。
  (二)原告係於99年2 月24日因顏面疤痕經診斷失能，於99年3 月
    25日檢具申請失能給付，被告於99年5 月6 日作成原處分，
    自應適用98年1 月1 日修正施行之勞工保險條例、失能給付
    標準及其附表。原告之顏面疤痕僅5.5 公分，未達8 公分之
    失能給付標準，原處分並無違誤等語。並聲明求為判決駁回
    原告之訴。
五、本件兩造爭執要點為被告適用98年1 月1 日施行之勞工保險
    失能給付標準及其附表作成原處分否准原告之失能給付申請
    ，有無違法？
六、本院判斷如下：
  (一)按勞工保險條例第28條規定：「保險人為審核保險給付或勞
    工保險監理委員會為審議爭議案件認有必要者，得向被保險
    人、受益人、投保單位、各該醫院、診所或領有執業執照之
    醫師、助產士等要求提出報告，或調閱各該醫院、診所及投
    保單位之病歷、薪資帳冊、檢查化驗紀錄或放射線診斷攝影
    片（X 光照片）及其他有關文件，被保險人、受益人、投保
    單位、各該醫院、診所及領有執業執照之醫師或助產士等均
    不得拒絕。」第53條第1 項規定：「被保險人遭遇普通傷害
    或罹患普通疾病，經治療後，症狀固定，再行治療仍不能期
    待其治療效果，經保險人自設或特約醫院診斷為永久失能，
    並符合失能給付標準規定者，得按其平均月投保薪資，依規
    定之給付標準，請領失能補助費。」勞工保險條例施行細則
    第68條規定：「依本條例第53條或第54條規定請領失能給付
    者，應備下列書件：一、失能給付申請書及給付收據。二、
    失能診斷書。三、經醫學檢查者，附檢查報告及相關影像圖
    片。保險人審核失能給付，除得依本條例第56條規定指定全
    民健康保險特約醫院或醫師複檢外，並得通知出具失能診斷
    書之醫院或診所檢送相關檢查紀錄或診療病歷。」98年1 月
    1 日施行之勞工保險失能給付標準附表失能種類第9 類「頭
    、臉、頸部醜形」失能項目第9-2 項規定：「失能狀態：男
    性被保險人頭部、顏面或頸部受損壞致遺存顯著醜形者；失
    能等級：10；失能審核：一、頭部、顏面部及頸部之醜形係
    指本表前列眼瞼、鼻及耳廓缺損以外，遺存於頭部、臉部及
    頸部日常露出有礙外觀之醜形者。二、本項失能須經治療1
    年以上，始得認定；如經手術，須最後一次手術後1 年以上
    始得認定。三、『顯著醜形』依下列範圍為準：(一)在頭部遺
    存直徑8 公分（約不含5 指之手掌大）以上之瘢痕者。(二)在
    顏面部遺存直徑5 公分（約雞卵大）以上之瘢痕，或8 公分
    以上之線狀痕，或不同部分之線狀痕合計達12公分以上，或
    直徑3 公分以上之組織凹陷者。(三)在頸部、下頷部遺存直徑
    8 公分以上之瘢痕者。四、『顯著醜形』，除診斷書上記載
    之失能程度外，並應輔以彩色照片（應附量尺及拍攝日期之
    4*6 照片）佐證。」98年1 月1 日施行前之勞工保險失能給
    付標準附表頭、臉、頸部障害系列頭、臉、頸部醜形障害項
    目第57項規定：「身體障害之狀態：頭部、顏面部或頸部受
    損壞致遺存顯著醜形者；殘廢等級：10；給付標準：220 日
    ；附註：一、頭部、顏面部及頸部之醜形係指本表前列眼瞼
    、鼻、及耳廓缺損以外，遺存於頭部、臉部及頸部日常露出
    有礙外觀之醜形者。二、『顯著醜形』依左列範圍為準；(一)
    在頭部遺存手掌大（不包括五指）以上之瘢痕者。(二)在顏面
    部遺存雞卵大以上之瘢痕或5 公分以上之不規則線狀痕，或
    直徑3 公分以上之組織凹陷（與人相遇時可引起他人注意之
    程度）者。(三)在頸部遺存手掌大（不包括五指）以上之瘢痕
    者。(四)女性被保險人按第8 等級給付。」
  (二)經查：原告係於96年9 月間因臉部皮膜囊腫施以切除手術，
    經持續治療後，於99年2 月24日經財團法人天主教靈醫會聖
    母醫院（以下簡稱聖母醫院）診斷確定其左側顏面術後遺存
    有5.5 公分疤痕（5.5cm scar），乃於同年3 月25日檢具勞
    工保險失能給付申請書、勞工保險失能診斷書及顏面疤痕照
    片等書件，向被告申請失能給付，經被告審認該疤痕之長度
    不符請領失能給付之標準，乃作成原處分核定不予給付，經
    原告循序申請審議及提起訴願，均經決定駁回等情，有卷附
    原告之勞工保險失能給付申請書（見原處分卷第2 頁）、聖
    母醫院99年2 月24日出具之勞工保險失能診斷書及同年99年
    4 月15日出具之一般診斷證明書（見原處分卷第3 頁及第4
    頁）、原處分（見原處分卷第9 頁）、勞工保險監理委員會
    99年8 月2 日保監議字第0990006338號函附之99年7 月23日
    99保監審字第2137號保險爭議審定書（見原處分卷第10至11
    頁）、及行政院勞工委員會99年10月19日勞訴字第09900312
    62號訴願決定（見本院卷第8 至11頁）可稽，堪予認定。
  (三)原告雖主張其顏面手術後遺存之線狀疤痕長度為5.5 公分，
    符合98年1 月1 日修正前之勞工保險失能給付標準附表第57
    項10等級規定之男性顏面部遺存顯著醜形審核標準，因其手
    術係發生在現行勞工保險失能給付標準及其附表98年1 月1
    日施行之前，故應適用修正前之規定以審查原告申請云云。
    查原告主張其顏面左側手術後遺存之線狀疤痕長度為5.5 公
    分乙節（見本院卷第6 頁原告起訴狀所載），為兩造所不爭
    執，並有卷內上開勞工保險失能診斷書之繪圖標示及照片可
    憑（見原處分卷第3 頁反面及第5 頁），且分據被告及勞工
    保險監理委員會囑請特約專科醫師審查判認無訛，各有審查
    意見單在卷可參（見原處分卷第8 頁及爭議審議卷第3 頁）
    ，足認屬實。再者，依前引98年1 月1 日施行前之勞工保險
    失能給付標準附表關於頭、臉、頸部障害系列頭、臉、頸部
    醜形障害項目第57項之規定，在顏面部遺存5 公分以上之不
    規則線狀痕者，確符合失能給付（當時用語稱為「殘廢給付
    」）之標準無訛。惟依前引勞工保險條例第53條第1 項之規
    定，被保險人並非於遭遇普通傷害或罹患普通疾病之初，即
    得申請勞工保險失能給付，尚須經治療相當期間，俟症狀固
    定，再行治療仍不能期待其治療效果，經保險人自設或特約
    醫院診斷為永久失能，並符合失能給付標準規定者，始具備
    申領之權利。故被保險人之傷病失能給付權利已否成立，自
    應以傷病經治療後，症狀固定，並經醫院診斷為永久失能時
    之勞工保險有關法令規定為判斷基準，而非以其傷病甫發生
    伊始之規定為據。是以本件原告固於96年9 月間實施臉部皮
    膜囊腫手術，但其手術切割之傷口，經治療癒合後，須經過
    相當期間，方可判認該疤痕是否完全無法消褪，且遺存之長
    度達到醜形之標準，是否符合申請失能給付之要件，須以其
    症狀固定，並經醫師診斷失能時之勞工保險失能給付標準及
    附表規定為準據。而本件原告係迄99年2 月24日始經聖母醫
    院診斷失能，有上開勞工保險失能診斷書可憑，自應適用98
    年1 月1 日施行之勞工保險失能給付標準及其附表以判認原
    告是否符合失能等級標準之規定。而依該給付標準附表第9
    類第9-2 項之規定，所謂男性被保險人顏面受損壞致遺存顯
    著醜形，係指眼瞼、鼻及耳廓缺損以外，遺存於臉部日常露
    出有礙外觀者，須經治療1 年以上，始得認定；如經手術，
    須最後一次手術後1 年以上始得認定，且須在顏面部遺存直
    徑5 公分（約雞卵大）以上之瘢痕，或8 公分以上之線狀痕
    ，或不同部分之線狀痕合計達12公分以上，或直徑3 公分以
    上之組織凹陷者，始該當醜形之標準。是以本件原告顏面部
    手術所遺存之線狀疤痕，經治療症狀固定，且經醫師診斷其
    長度僅5.5 公分，顯不符合勞工保險失能給付之標準，則被
    告核定不予給付，於法自屬有據。
七、綜上所述，原告上開主張各節，均非可取。原處分審認原告
    申請保險給付所憑之失能固定症狀，並不符合98年1 月1 日
    施行之勞工保險失能給付標準及其附表關於顏面醜形之等級
    標準，而核定不予給付，認事用法俱無違誤，爭議審議審定
    及訴願決定予以維持，核無不合。從而，原告訴請撤銷原處
    分、爭議審議審定及訴願決定，求為判命被告應作成准許原
    告申請失能給付30萬元之行政處分，為無理由，應予駁回。
據上論結，本件原告之訴為無理由，依行政訴訟法第98條第1 項
前段、第233 條第1 項之規定，判決如主文。
中　　華　　民　　國　　100　 年　　10　　月　　28　　日
                    臺北高等行政法院第七庭
                                    法  官　蔡　紹　良
上為正本係照原本作成。
本件以訴訟事件所涉及之法律見解具有原則性者為限，始得於本
判決送達後20日內向本院提出上訴狀並表明上訴理由，如已於本
判決宣示後送達前提起上訴者，應於判決送達後20日內補具上訴
理由（均按他造人數附繕本），且經最高行政法院許可後方得上
訴。
中　　華　　民　　國　　100　 年　　10　　月　　28　　日
　　　　　　　　　　　　　　　　　　書記官　林　俞　文